臺灣新北地方法院刑事判決　　　　　110年度審交易字第780號
公　訴　人　臺灣新北地方檢察署檢察官
被　　　告　施珺勝



上列被告因過失傷害案件，經檢察官提起公訴（110年度偵字第0
0000號），被告於準備程序中就被訴事實為有罪之陳述，經本院
裁定進行簡式審判程序並判決如下：
    主  文
施珺勝汽車駕駛人，無駕駛執照駕車，因而犯過失傷害罪，處拘
役肆拾日，如易科罰金，以新臺幣壹仟元折算壹日。
    事實及理由
一、本件犯罪事實及證據，除犯罪事實欄一第1行「施珺勝」後
    應補充「明知其未領有普通重型機車駕照，竟」；第5行「
    而依當時情形」應更正為「而依當時天候晴、夜間有照明、
    柏油路面乾燥無缺陷、無障礙物、視距良好等情形」；第7
    至8行「車牌號碼000-0000號」應更正為「車牌號碼000-000
    0號」；證據並所犯法條欄一第2至3行「復有道路交通事故
    調查報告表」應更正為「復有道路交通事故現場圖」；證據
    部分另補充「被告施珺勝於本院準備程序及審理中之自白」
    、「新北市政府警察局中和分局道路交通事故談話紀錄表2
    份、道路交通事故肇事人自首情形記錄表1份」外，其餘均
    引用如附件起訴書之記載。
二、按汽車駕駛人，無駕駛執照駕車、酒醉駕車、吸食毒品或迷
    幻藥駕車、行駛人行道或行經行人穿越道不依規定讓行人優
    先通行，因而致人受傷或死亡，依法應負刑事責任者，加重
    其刑至二分之一，道路交通管理處罰條例第86條第1項定有
    明文。又按刑法總則之加重，係概括性之規定，所有罪名均
    一體適用；刑法分則之加重，係就犯罪類型變更之個別犯罪
    行為予以加重，成為另一獨立之罪名；道路交通管理處罰條
    例第86條第1項關於汽車駕駛人，無駕駛執照駕車、酒醉駕
    車、吸食毒品或迷幻藥駕車、行駛人行道或行經行人穿越道
    不依規定讓行人優先通行，因而致人受傷或死亡，依法應負
    刑事責任者，加重其刑至2分之1之規定，係就刑法第284條
    第1項之過失傷害（及致重傷）罪之基本犯罪類型，對於加
    害人為汽車駕駛人，於從事駕駛汽車之特定行為時，或於行
    駛人行道、行經行人穿越道之特定地點，不依規定讓行人優
    先通行，因而致人受傷或死亡之特殊行為要件予以加重處罰
    ，已就原犯罪類型變更之個別犯罪行為予以加重，而成另1
    獨立之罪名，自屬刑法分則加重之性質（最高法院92年度第
    1次刑事庭會議決議、99年度台非字第198號判決意旨參照）
    。
三、核被告施珺勝所為，係犯道路交通管理處罰條例第86條第1
    項、刑法第284條前段之汽車駕駛人無駕駛執照駕車，因而
    犯過失傷害罪。至起訴書認被告係犯刑法第284條前段之過
    失傷害罪，漏未論及道路交通管理處罰條例第86條第1項之
    規定，容有未合，然其基本社會事實同一，且經本院於準備
    程序中當庭告知被告並給予陳述意見之機會，自應適用前揭
    法條處，附此敘明。又被告無駕駛執照駕車，致告訴人林芷
    聿受傷，依法應負刑事責任，其所犯過失傷害罪部分應依道
    路交通管理處罰條例第86條第1項之規定，加重其刑。再被
    告肇事後，於其犯罪未經有偵查犯罪職權之公務員發覺前，
    即主動打電話報警，請警方前往現場處理，並坦承為肇事人
    而接受裁判，此有道路交通事故肇事人自首情形記錄表1份
    在卷可稽（見偵卷第31頁），核被告所為符合自首之要件，
    爰依刑法第62條前段之規定減輕其刑，並依法先加而後減之
    。
四、爰審酌被告未領有普通重型機車駕照，本應不得駕駛機車參
    與道路交通，竟仍駕車上路，已屬非是，其自應更加小心謹
    慎以維自身及他人之安全，詎疏未注意車輛左轉彎時，應在
    交岔路口30公尺前換入內側車道，及轉彎車應讓直行車先行
    ，冒然左轉駛入內側車道，因而肇事致告訴人受有如附件起
    訴書所示之傷害，其違反注意義務之程度非輕，應予非難，
    兼衡被告之素行（見本院卷附臺灣高等法院被告前案紀錄表
    1份）、大學肄業之智識程度（見本院卷附被告個人戶籍資
    料查詢結果1紙）、月薪約新臺幣5萬元、告訴人之傷勢，及
    被告犯後坦承犯行，惟迄今未能取得告訴人之諒解或達成和
    解等一切情狀，量處如主文所示之刑，並諭知易科罰金之折
    算標準，以資懲儆。
據上論斷，應依刑事訴訟法第273條之1第1項、第299條第1項前
段、第310條之2、第454條第2項，判決如主文。
本案經檢察官黃育仁偵查起訴，由檢察官高智美到庭執行公訴。
中    華    民    國    110   年    9     月    23    日
                  刑事第二十三庭  法  官  傅明華
上列正本證明與原本無異。
如不服本判決，應於判決送達後20日內敘明上訴理由，向本院提
出上訴狀 (應附繕本) ，上訴於臺灣高等法院。其未敘述上訴理
由者，應於上訴期間屆滿後20日內向本院補提理由書「切勿逕送
上級法院」。
                                  書記官  黃毓琪
中    華    民    國   110    年    9     月    23    日
附本案論罪科刑法條全文：
中華民國刑法第284條
因過失傷害人者，處 1 年以下有期徒刑、拘役或 10 萬元以下
罰金；致重傷者，處 3 年以下有期徒刑、拘役或 30 萬元以下
罰金。
道路交通管理處罰條例第86條：
汽車駕駛人，無駕駛執照駕車、酒醉駕車、吸食毒品或迷幻藥駕
車、行駛人行道或行經行人穿越道不依規定讓行人優先通行，因
而致人受傷或死亡，依法應負刑事責任者，加重其刑至二分之一
。
汽車駕駛人，在快車道依規定駕車行駛，因行人或慢車不依規定
，擅自進入快車道，而致人受傷或死亡，依法應負刑事責任者，
減輕其刑。
--------------------------------------------------------
附件：
臺灣新北地方檢察署檢察官起訴書
                                    110年度偵字第12373號
    被      告  施珺勝  男  32歲（民國00年00月00日生）
                        住花蓮縣○○市○○○街000號
                        居新北市○○區○○街000巷00號5樓
                        國民身分證統一編號：Z000000000號
上列被告因過失傷害案件，業經偵查終結，認應提起公訴，茲將
犯罪事實及證據並所犯法條分敘如下：
        犯罪事實
一、施珺勝於民國109年9月16日0時許，騎乘車牌號碼000-0000
    號普通重型機車，沿新北市中和區連城路外側車道往土城方
    向行駛，行經新北市○○區○○路000號前，欲左轉進入連
    城路265巷時，本應注意左轉彎時，應在交岔路口30公尺前
    換入內側車道，且轉彎車應讓直行車先行，而依當時情形，
    又無不能注意之情事，竟疏未注意，未禮讓即貿然駛入內側
    車道欲左轉，適同向內側車道由林芷聿所騎乘車牌號碼000-
    0000號普通重型機車直行駛至，見狀剎車不及發生碰撞而人
    車倒地，致林芷聿受有右手小指挫傷、左前臂擦傷約15X15
    公分，左小腿及腳踝擦傷約15X15公分，右踝擦傷約5X5公分
    等傷害。
二、案經林芷聿訴由新北市政府警察局中和分局報告偵辦。
        證據並所犯法條
一、上開犯罪事實，業據被告施珺勝於偵查中坦承不諱，核與告
    訴人林芷聿於警詢及偵查中之指訴情節相符，復有道路交通
    事故調查報告表、道路交通事故調查報告表㈠㈡、衛生福利
    部雙和醫院診斷證明書、龍昌診所診斷證明書、交通事故初
    步分析研判表（第2次）各1份及現場照片等附卷可稽，足認
    被告自白與事實相符，被告犯嫌堪以認定。
二、核被告所為，係犯刑法第284條前段過失傷害罪嫌。
三、依刑事訴訟法第251條第1項提起公訴。
    此    致
臺灣新北地方法院
中    華    民    國   110    年    7     月    22    日
                              檢  察  官  黃仁